【裁判字號】    97,破更,4
【裁判日期】    970509
【裁判案由】    宣告破產
【裁判全文】
臺灣臺中地方法院民事裁定  97年度破更字第4號
聲  請  人  甲○○
上聲請人聲請宣告破產事件，聲請人對於本院民國96年12月31
日所為裁定（96年度破字第140號）提起抗告，經臺灣高等法院
臺中分院97年度破抗字第8號裁定廢棄本院原裁定，發回本院，
本院裁定如下：
    主    文
聲請駁回。
聲請程序費用由聲請人負擔。
    理    由
一、本件聲請意旨略以：聲請人因不善理財，加以銀行鼓勵消費
    ，以各種方式利誘辦卡借錢，致聲請人身陷財務困境。又銀
    行要求之年息將近20%，在高額利息循環下，聲請人債務累
    積迅速，每月要繳之利息就要新臺幣（下同）4萬元，迄今
    聲請人分別積欠聯邦商業銀行股份有限公司、中國信託商業
    銀行股份有限公司、臺新國際商業銀行股份有限公司、國泰
    世華商業銀行股份有限公司、臺中商業銀行股份有限公司、
    中華商業銀行股份有限公司、臺北富邦商業銀行股份有限公
    司、荷商荷蘭銀行股份有限公司、英商渣打銀行股份有限公
    司、遠東國際商業銀行股份有限公司、玉山商業銀行股份有
    限公司、萬泰商業銀行股份有限公司及美商花旗銀行股份有
    限公司等信用卡款總計2,449,972元。聲請人現有財產僅餘
    203,000元，債務遠超過資產，已無力清償債務，爰依法聲
    請宣告破產等語。
二、按債務人不能清償債務者，依破產法所規定和解或破產程序
    ，清理其債務，破產法第1條定有明文。惟按債務人之財產
    價值，是否足堪清償其債務，應以債權人聲請破產時，而非
    以債務發生時為準，且並非僅以不動產之有無，及不動產之
    價值為認定之依據，債務人是否尚有其他財產或信用能力，
    自應併予調查審認。經查，依本院前審向聲請人之債權銀行
    函查結果（除中華商業銀行股份有限公司未函覆外）得知聲
    請人積欠：1.臺新國際商業銀行股份有限公司213,445元。
    2.遠東國際商業銀行股份有限公司224,081元及利息、違約
    金。3.臺中商業銀行股份有限公司26,677元及利息、違約金
    。4.中國信託商業銀行股份有限公司212,104元。5.荷商荷
    蘭銀行股份有限公司240,204元及利息。6.玉山商業銀行股
    份有限公司140,654元。7.美商花旗銀行股份有限公司
    186,715元及利息、違約金。8.國泰世華銀行股份有限公司
    89,727元。9.聯邦商業銀行股份有限公司493,863元。10.萬
    泰商業銀行股份有限公司87,721元及利息、違約金。11.臺北
    富邦商業銀股份有限公司237,430元及利息，12.渣打國際商
    業銀行股份有限公司182,806元及利息、違約金。另聲請人
    陳報中華商業銀行股份有限公司之債務金額為182,285元，
    則聲請人所積欠上開債權銀行債務總計約為2,517,712元。
    而聲請人主張其資產現有現金203,000元，故不足上開全部
    債務云云。惟查，聲請人前於民國（下同）95年5月間與上
    開各債權銀行依中華民國銀行公會會員辦理消費金融案件無
    擔保債務協商機制達成協議，自95年5月份起分120期，利率
    5.88%，每月以27,052元依各債權銀行債權金額比例清償各
    項債務，至全部清償為止（參前審卷第54頁以次，美商花旗
    銀行股份有限公司檢附之協議書影本），則依該協議書內容
    ，聲請人積欠之全部債務固達2,517,712元許，然經協議後
    ，其實際每月應清償金額則為降為27,052元。而查，聲請人
    為55年5月14日生、男性、現年42歲（參前審卷第49頁所附
    聲請人申請信用卡申請表格），正值壯年，且其依前審查詢
    聲請人94、95年度所得情形（參前審卷第34頁所附財政部臺
    灣省中區國稅局東勢稽徵所函附聲請人94、95年度綜合所得
    稅各類所得資料及財產資料清單），其於94年間仍有所得60
    餘萬元，尚非全無工作之能力以賺取報酬。本院參照聲請人
    之年齡、社會經歷（前任職市場研究顧問公司，參同上所得
    資料），聲請人將來就職或轉業賺取報酬之可能性及機會難
    謂不高，則以勞動基準法所定勞工強制退休年齡60 歲止，
    聲請人尚有勞動年數約18年，而聲請人目前所負債務依協商
    內容之每月應負擔之債務額為27,052元，共120期（合計10
    年），有如前述，則其所得扣除己身必要生活開支，亦非全
    然無力支付上開協議後清償所需金額，顯見所負債務尚非無
    法按期攤還。綜上所述，聲請人主張不能清償債務，尚非可
    採，揆諸上開規定及說明，自難遽認本件已符合宣告破產之
    要件，聲請人之聲請，於法不合，應予駁回。末查，本件聲
    請人既與各債權銀行達協債務協議，自應竭誠依約履行，始
    符民事法上之誠信原則；且依我國現有法制，聲請人上開與
    各債權銀行所達成之協商條件，嗣後如確發生不可歸責於聲
    請人之事由，致該協商條件之履行顯有重大困難，聲請人自
    仍得依消費者債務清理條例相關規定進行債務清理等程序，
    自不待言。
三、依破產法第5條、民事訴訟法第95條、第78條裁定如主文。
中    華    民    國    97    年    5     月    9     日
                  民事第四庭    法  官  王鏗普
正本係照原本作成。
如不服本裁定應於送達後10日內向本院提出抗告狀，並繳納抗告
費新臺幣1,000元。
中    華    民    國    97    年    5     月    9     日
                                書記官


司法院資訊處製作；財團法人民間司法改革基金會備份。
